【裁判字號】    95,訴緝,31
【裁判日期】    950927
【裁判案由】    違反槍砲彈藥刀械管制條例
【裁判全文】
臺灣基隆地方法院刑事判決              95年度訴緝字第31號
公  訴  人  臺灣基隆地方法院檢察署檢察官
被      告  丙○○
指定辯護人  本院公設辯護人乙○○
上列被告因違反槍砲彈藥刀械管制條例案件，經檢察官提起公訴
（94年度偵字第4478號），本院判決如下：
    主  文
丙○○未經許可，持有可發射子彈具有殺傷力之改造手槍，累犯
，處有期徒刑年肆月，併科罰金新臺幣陸萬元，罰金如易服勞
役，以新臺幣玖佰元即銀元佰元折算壹日。扣案之仿BERETTA
廠八四型半自動手槍製造之槍枝換裝土造金屬槍管及土造金屬槍
機改造而成之改造手槍壹枝（槍枝管制編號：00000000
00）及土造子彈柒顆，均沒收。
    事  實
一、丙○○前因違反毒品危害防制條例案件，經本院於民國91年
    8月30日以91年度訴字第270號判處有期徒刑10月、6月，應
    執行有期徒刑1年2月，並於同年10月14日確定，於91年12月
    10日入監執行，至93年11月23日縮短刑期假釋付保護管束出
    監，迄94年3月2日保護管束期滿，假釋期滿未經撤銷假釋，
    其未執行之刑以已執行論。
二、丙○○明知可發射子彈具有殺傷力之改造手槍及具有殺傷力
    之子彈均係槍砲彈藥刀械管制條例所列管之物品，非經中央
    主管機關許可，不得非法持有，猶於民國94年10月中旬某日
    晚間，在其位於基隆市○○區○○街1巷3弄29號住處內，以
    新臺幣800,000元之價格向真實姓名、年籍不詳綽號「阿亮
    」之成年男子，購入可發射子彈具有殺傷力之仿BERETTA廠
    84型半自動手槍製造之手槍換裝土造金屬槍管及土造金屬槍
    機改造而成之改造手槍1枝（槍枝管制編號：0000000000）
    及具有殺傷力直徑約8.5 mm金屬彈頭之土造子彈11顆（價金
    尚未付清，但已移轉所有權），並置放在其上開住處內而持
    有之。嗣於94年11月4日下午2時10分許，為警持搜索票至其
    上開住處搜索，並在其住處房間內查扣前開具殺傷力之改造
    手槍1枝、具殺傷力之土造子彈11顆，始查悉上情。
三、案經基隆市警察局報告臺灣基隆地方法院檢察署檢察官偵查
    起訴。
    理  由
一、上揭犯罪事實，業據被告丙○○（下稱被告）於警詢及本院
    審理中坦承不諱，並有搜索、扣押筆錄、扣案物品清單在卷
    可稽。又前揭扣案槍枝、子彈經送請內政部警政署刑事警察
    局為鑑定，鑑定結果認：(一)、送鑑改造槍枝1枝（槍枝管
    制編號0000000000），係由仿BERETTA廠84型半自動手槍製
    造之槍枝換裝土造金屬槍管及土造金屬槍機改造而成之改造
    手槍，機械性能良好，可擊發適用子彈，認具殺傷力；(二)
    、送鑑子彈11顆，均係具直徑約8.5 mm金屬彈頭之土造子彈
    ，經採樣4顆試射，均可擊發，認具殺傷力等情，此有內政
    部警政署刑事警察局94年12月9日刑鑑字第0940170352號槍
    彈鑑定書1份附卷足憑，則扣案之改造手槍及土造子彈11顆
    具有殺傷力一節，堪可認定。從而，本案事證已臻明確，被
    告非法持有前揭具有殺傷力之改造手槍及子彈11顆之犯行，
    洵堪認定，自應依法論科。
二、論罪科刑
(一)、按被告行為後，刑法部分條文業於95年7月1日施行（已於94
    年2月2日修正公布，下稱新刑法；修正前刑法下稱舊刑法）
    ，而新刑法第2條乃係規範行為後法律變更所生新舊法比較
    適用之準據法，故於95年7月1日新刑法修正施行後，如有涉
    及比較新舊法之問題，即應逕依新刑法即現行刑法第2條第1
    項規定，為「從舊從輕」之比較。另於比較時應就罪刑有關
    之共犯、未遂犯、想像競合犯、牽連犯、連續犯、結合犯，
    以及累犯加重、自首減輕暨其他法定加減原因（如身分加減
    ）與加減比例等一切情形，本於統一性及整體性原則，綜其
    全部罪刑之結果而為比較（最高法院95年度第8次刑事庭會
    議決議一、(一)(四)參照）。被告行為後，本案所涉刑法第33條
    第5款罰金刑最低數額之修正，乃係刑法分則編各罪所定罰
    金刑之刑罰法律效果之變更；新刑法第47條將累犯之成立，
    限制以「故意」再犯者為限，並改列於第47條第1項；另配
    合新刑法第98條第2項增訂強制工作處分與刑罰之執行效果
    得以互代之規定，於第47條第2項增列「擬制累犯」規定，
    又將舊刑法第49條關於「依又將舊刑法第49條關於「依軍法
    」受裁判者不適用累犯之規定刪除，此係科刑規範之變更；
    刑法第67、68條罰金刑加減之修正，此係科刑規範之變更；
    刑法第42條易服勞役折算標準規定之修正，則相當於科刑規
    範事項之變更，均應依刑法第2條第1項規定，為「從舊從輕
    」之比較，茲比較如下：
  1.累犯之變更被告曾有犯罪事實所載犯罪之科刑及刑之執行完
    畢情形，有臺灣高等法院被告前案紀錄表在卷可稽，其受有
    期徒刑執行完畢後5年內，故意再犯本件有期徒刑以上之本
    罪，無論依新、舊刑法第47條規定，均構成累犯，比較結果
    ，此部分被告行為後之法律並未較有利。
  2.罰金刑最低數額之變更被告所犯槍砲彈藥刀械管制條例第8
    條第4項、第12條第4項之罪，罰金刑僅分別規定「併科新臺
    幣7,000,000元以下罰金」、「併科新臺幣3,000,000元以下
    罰金」，是其最低數額之宣告，自仍應回歸適用刑法第33條
    第5款之總則規定限制。如依被告行為時即舊刑法第33條第5
    款規定，罰金最低數額為1元（銀元），依罰金罰鍰提高標
    準條例第1條規定提高為2至10倍（依行政院會銜司法院於72
    年7月27日發布，同年8月1日施行，有關刑法定有罰金各條
    均提高為10倍），即為銀元10元，以現行法規所定貨幣單位
    折算新臺幣條例第2條折算僅為新臺幣30元；惟如依新刑法
    第33條第5款規定，罰金最低額為新臺幣1,000元，比較結果
    ，此部分被告行為後之法律並未較有利（最高法院95年度第
    八次刑事庭會議決議三、(一)1.參照）。
  3.罰金刑加減之變更舊法第67條規定：「有期徒刑加減者，其
    最高度及最低度同加減之。」、第68條規定：「拘役或罰金
    加減者，僅加減其最高度；新法第67條規定：「有期徒刑或
    罰金加減者，其最高度及最低度同加減之。」、第68條規定
    ：「拘役加減者，僅加減其最高度。」。本件被告所犯之法
    定刑中有罰金刑，而被告有累犯之加重原因，新法就罰金最
    低度有加重規定，舊法則無，比較結果，此部分被告行為後
    之法律並未較有利（最高法院95年度第8次刑事庭會議決議
    六、(六)參照）。
  4.易服勞役折算標準之變更依被告行為時即舊刑法第42條第2
    項前段規定：「易服勞役以1元以上3（銀元）元以下，折算
    1日。」而被告行為時之易服勞役折算標準，並適用修正前
    罰金罰鍰提高標準條例第2條前段（現因配合刑法修正已刪
    除）：「依刑法第41條易科罰金或第42條第2項易服勞役者
    ，均就其原定數額提高為100倍折算1日」之規定，易服勞役
    折算標準，應以銀元100元以上300元以下折算1日，經以現
    行法規所定貨幣單位折算新臺幣條例第2條之規定折算為新
    臺幣後，應以新臺幣300元以上900元以下折算為1日。而依
    新刑法第42條第3項前段規定：「易服勞役以新台幣1,000元
    、2,000元或3,00 0元折算1日。但勞役期限不得逾1年。」
    故就易服勞役折算標準比較修正前後結果，於折算後之勞役
    期限未逾6個月時，以被告行為後之法律，同額罰金折算後
    之服勞役日數較少，顯較為有利。
  5.綜上所述，適用舊刑法有關罰金刑最低數額、罰金刑加減之
    規定，對被告較為有利，至適用新刑法易服勞役折算標準之
    規定雖對於被告亦屬有利，但前述有關罰金刑之修正乃屬刑
    罰法律效果、科刑規範事項之變更，業已直接影響其法定刑
    （主刑）之重輕（事涉被告能否獲得法院判處新臺幣30元以
    上1,000元以下之罰金刑），而易服勞役則無關乎法定刑之
    變更，其僅係法院宣告罰金刑後之易刑處分而已，比較上自
    應優先以罰金刑修正前後之有利與否，作為決定新舊法利與
    不利之標準。故經綜合比較新舊法結果，被告行為後之法律
    並未較有利於被告，自應依刑法第2條第1項前段「從舊原則
    」之規定，整體適用被告行為時之法律，即舊刑法規定，先
    予敘明。
(二)、核被告所為，係犯槍砲彈藥刀械管制條例第8條第4項之未經
    許可持有可發射子彈具有殺傷力之改造手槍罪、同條例第12
    條第4項之未經許可持有子彈罪。被告未經許可同時持有前
    開具殺傷力之槍枝、子彈，係以一行為觸犯二罪名，為想像
    競合犯，應依刑法第55條之規定，從一重之未經許可持有可
    發射子彈具有殺傷力之改造手槍罪論處（按刑法第55條關於
    想像競合犯之規定，現行刑法第55條增列但書「不得科以較
    輕罪名所定最輕本刑以下之刑」，係科刑之限制，為法理之
    明文化，非屬法律之變更，故無刑法第2條第1項規定之適用
    ，自無新舊法比較及綜合比較之問題，應逕適用現行刑法第
    55條之規定；至刑法第11條之規定雖有修正，然該條文係使
    刑法以外刑事特別法得以一體適用刑法總則之過渡（搭橋）
    條款，其規定本身無關罪刑之實質內容，自無須為修正前、
    後之比較，故無刑法第2條第1項規定之適用，應逕適用現行
    刑法第11條之規定，均併此敘明）。末查，被告曾有犯罪事
    實欄所載犯罪之科刑及刑之執行完畢情形，有臺灣高等法院
    被告前案紀錄表在卷可稽，其5年內再犯有期徒刑以上之本
    罪，為累犯，應依舊刑法第47條規定，加重其刑。爰審酌被
    告未經許可持有上開槍彈對社會治安構成潛在威脅非淺，且
    前有違反肅清煙毒條例、藥事法、毒品危害防制條例等前科
    （見卷附臺灣高等法院被告前案紀錄表），素行非佳，惟犯
    罪後坦承犯行，態度尚佳，且未具體造成傷害等一切情狀，
    量處主文所示之刑，就所宣告之罰金刑部分並諭知如易服勞
    役之折算標準，以資懲儆。
三、另按從刑附屬於主刑，除法律有特別規定者外，依主刑所適
    用之法律（最高法院95年度第8次刑事庭會議決議一、(五)參
    照）。查本案扣案具有殺傷力之仿BERETTA廠84型半自動手
    槍製造之槍枝換裝土造金屬槍管及土造金屬槍機改造而成之
    改造手槍1枝（槍枝管制編號：0000000000）及具有殺傷力
    直徑約8.5mm金屬彈頭之土造子彈7顆（原扣得11顆，經鑑驗
    結果，實際擊發試射4顆，尚餘7顆），均屬違禁物，而本案
    被告之犯行於所論罪之主刑宣告既已經比較後決定適用舊刑
    法，則法律之適用應整體觀察，主從刑不宜割裂適用，應依
    舊刑法第38條第1項第1款規定宣告沒收；至扣案原具有殺傷
    力之土造子彈4顆，經內政部警政署刑事警察局鑑驗時試射
    擊發，均已不具殺傷力，且失其為槍砲彈藥刀械管制條例所
    管制之彈藥性質，已非為違禁物，故不予宣告沒收；
據上論斷，應依刑事訴訟法第299條第1項前段，槍砲彈藥刀械管
制條例第8條第4項、第12條第4項，刑法第11條前段、第2條第1
項前段、刑法第55條、舊刑法第47條、舊刑法第42條第2項、舊
刑法第38條第1項第1款，修正前罰金罰鍰提高標準條例第2條，
現行法規所定貨幣單位折算新臺幣條例第2條，判決如主文。
本案經檢察官甲○○到庭執行職務。
中    華    民    國    95    年    9     月    27    日
                  刑事第二庭  審判長法  官  王敏慧
                                    法  官  劉桂金
                                    法  官  許心
以上正本證明與原本無異。
如不服本判決，應於判決送達後10日內，向本院提出上訴狀。
中    華    民    國    95    年    9     月    28    日
                                    書記官  邱李和
附錄本案論罪科刑法條全文：
槍砲彈藥刀械管制條例第8條
未經許可，製造、販賣或運輸鋼筆槍、瓦斯槍、麻醉槍、獵槍、
空氣槍或第4條第1項第1款所定其他可發射金屬或子彈具有殺傷
力之各式槍砲者，處無期徒刑或5年以上有期徒刑，併科新臺幣1
千萬元以下罰金。
未經許可，轉讓、出租或出借前項所列槍枝者，處5年以上有期
徒刑，併科新臺幣1千萬元以下罰金。
意圖供自己或他人犯罪之用，而犯前二項之罪者，處無期徒刑或
7年以上有期徒刑，併科新臺幣1千萬元以下罰金。
未經許可，持有、寄藏或意圖販賣而陳列第1項所列槍枝者，處3
 年以上10年以下有期徒刑，併科新臺幣700萬元以下罰金。
第 1 項至第 3 項之未遂犯罰之。
槍砲彈藥刀械管制條例第12條
未經許可，製造、販賣或運輸子彈者，處1年以上7年以下有期徒
刑，併科新台幣500萬元以下罰金。
未經許可，轉讓、出租或出借子彈者，處6月以上5年以下有期徒
刑，併科新台幣300萬元以下罰金。
意圖供自己或他人犯罪之用，而犯前二項之罪者，處3年以上10
年以下有期徒刑，併科新台幣700萬元以下罰金。
未經許可，持有、寄藏或意圖販賣而陳列子彈者，處5年以下有
期徒刑，併科新台幣300萬元以下罰金。
第 1 項至第 3 項之未遂犯罰之。


司法院資訊處製作；財團法人民間司法改革基金會備份。
